臺灣臺北地方法院民事裁定
111年度聲字第62號
異  議  人  財政部國有財產署

法定代理人  曾國基
相  對  人  顧正隆
上列異議人對於本院提存所於民國110年11月19日以110年度存字
第3096號所為准予提存之處分，聲明異議，本院裁定如下：
    主  文
異議駁回。
    理  由
一、按關係人對於提存所之處分，得於處分通知書送達關係人翌
    日起10日之不變期間內，提出異議；提存所認前項異議有理
    由時，應於10日內變更原處分，並將通知書送達關係人；認
    異議無理由時，應於10日內添具意見書，送請法院裁定之；
    法院認異議為有理由時，應以裁定命提存所為適當之處分，
    認異議為無理由時，應駁回之，提存法第24條、第25條第1
    項分別定有明文。查本院提存所於民國110年11月19日以110
    年度存字第3096號所為准予提存處分（下稱原處分）之通知
    書係於110年11月30日送達提存物受取權人即異議人，有本
    院送達證書附於本院110年度存字第3096號清償提存事件（
    下稱系爭提存事件）卷內可稽，而異議人於原處分通知書送
    達翌日起10日內之110年12月10日提出異議，經本院提存所
    認其異議無理由而添具意見書送請本院裁定，核與上開規定
    相符，先予敘明。
二、本件異議意旨略以：相對人依土地法第34條之1規定處分兩
    造共有之土地，並按異議人應分得價款提存新臺幣（下同）
    4萬6,189元，該金額係經扣除土地增值稅854元，然依土地
    稅法第28條規定，各級政府出售之公有土地，免徵土地增值
    稅，應請相對人補足提存金額等語。
三、按提存程序為非訟事件，提存所僅得就形式上之程式為審查
    ，凡提存人主張之原因事實合於提存法第9條及其施行細則
    第3條規定審查之範圍，即應准予提存，而關乎實體之原因
    事實，提存所並無審查權。又清償提存，關於提存原因之證
    明文件，無庸附具，提存法施行細則第20條第5款亦有明文
    。是提存所僅得就形式上之程式為審查，凡提存人之聲請合
    於提存法規定之提存要件，提存所即應受理提存，至於提存
    人之清償提存是否合乎債務本旨而為提存，此乃實體上之問
    題，應由提存人自行斟酌，提存所無庸亦無權加以審查，故
    提存所之受理提存與債務人是否依債務本旨而為清償，為不
    相同之兩件事（最高法院93年度台上字第1765號判決意旨參
    照）。
四、經查：
　㈠本件異議人與相對人共有坐落桃園市○○區○○段00000000000地
    號土地（下合稱系爭土地），異議人所有權應有部分均為63
    /8400，相對人依土地法第34條之1規定，以總價633萬9,000
    元出售系爭土地，異議人應分得價款為4萬7,543元，經催告
    異議人領取因異議人受領遲延，乃扣除土地增值稅854元、
    提存費500元後，依法辦理清償提存4萬6,189元等情，業經
    本院查閱系爭提存事件卷內所附土地登記謄本、土地增值稅
    繳款書、提存書、價金提存計算書、提存通知書等件屬實，
    本院提存所經形式上審查，認相對人之清償提存已符合提存
    法所定程序，而以原處分准予提存，於法自無不合。
　㈡至異議人所稱本件免徵土地增值稅，相對人不應將異議人所
    應分配價款扣除土地增值稅854元乙節，僅為相對人清償提
    存是否合於債務本旨、是否生消滅債之關係效力之實體問題
    ，尚非提存所准否提存時所應審究，蓋依提存法第22條規定
    ，非依債務本旨或向無受領權人所為之清償提存，其債之關
    係不消滅，是提存人所為清償提存，如非依債務本旨（例如
    ：提存之原因及事實記載有誤，或提存物與原債之標的不同
    ，抑或提存金額低於債務數額），或提存書所載之受取權人
    非有受領是項給付權利之人，提存所為形式審查後，倘認符
    合提存法所定各項程序，且提存物適於提存、無毀損滅失之
    虞或提存需費過鉅情事，即應准予提存，僅提存人是項提存
    實體上不生消滅債之關係之效力，非謂提存所就提存人所為
    提存是否合於債之本旨、所載受取權人是否為有權受領是項
    給付之人、是項清償提存能否消滅債之關係等實體事項，負
    有實質審查之義務。
　㈢從而，本院提存所以原處分准予提存，經核於法並無違誤，
    異議意旨指摘原處分之不當，聲明異議，為無理由，應予駁
    回。
五、據上論結，本件異議為無理由，爰依提存法第25條第1項後
    段規定，裁定如主文。　　
中　　華　　民　　國　　111 　年　　2 　　月　　 8　　日
                  民事第五庭    法　官  王唯怡
以上正本係照原本作成。
如對本裁定抗告須於裁定送達後10日內向本院提出抗告狀，並繳
納抗告費新臺幣1,000元。
中　　華　　民　　國　　111 　年　　2 　　月　　 8　　日
                                書記官  鞠云彬